臺灣嘉義地方法院民事判決　　　　　　　 96年度訴字第138號
原　　　告　乙○○○
訴訟代理人　甲○○
被　　　告　丁○○
　　　　　　丙○○
　　　　　　　　　　　　14號.
上列當事人間因過失傷害案件，原告提起刑事附帶民事訴訟請求
損害賠償，經本院刑事庭以95年度交附民字第61號裁定移送前來
，於民國96年5月31日言詞辯論終結，判決如下：
    主  文
被告應給付原告新臺幣壹佰參拾玖萬玖仟伍佰陸拾元，及被告丁
○○自民國九十五年八月五日起至清償日止；被告丙○○自民國
九十六年一月七日起至清償日止，均按年息百分之五計算之利息
。
原告其餘之訴駁回。
訴訟費用由被告平均負擔百分之八十八，其餘由原告負擔。
本判決原告勝訴部分原告以新臺幣肆拾陸萬柒仟元供擔保後，得
假執行。
原告其餘假執行之聲請駁回。
    事 實 及 理 由
壹、程序方面：
一、按訴狀送達後，原告不得將原訴變更或追加他訴。但擴張或
    減縮應受判決事項之聲明者，不在此限，民事訴訟法第255
    條第1項第3款定有明文。本件原告起訴時訴之聲明第1項請
    求被告應給付人工代骨、裝牙及尿布雜支等費用等語，嗣於
    96年5月31日陳報更正不請求人工代骨、裝牙及尿布雜支等
    費用，另減縮慰撫金，擴張看護費部分，核其所為係擴張或
    減縮應受判決事項之聲明，非屬訴之變更或追加，應予准許
    ，附此說明。
二、被告2人均未於言詞辯論期日到場，核無民事訴訟法第386條
    所列各款情形，故依原告聲請，由其一造辯論而為判決。
貳、實體方面：
一、原告起訴主張：
（一）被告丁○○明知駕照已被吊銷無照駕駛，於民國95年2月4
      日18時20分許，酒後駕駛被告丙○○所有車牌號碼3659-K
      P號自用小客車，沿嘉義縣新港鄉嘉166線公路由東往西方
      向行駛，行經嘉義縣新港鄉月眉村嘉166線公路25公里處
      時，本應注意依速限行駛及注意車前狀況，該路段速限為
      60公里，竟疏未注意，仍貿然酒後駕車，並以時速至少65
      公里以上超速行駛，適有原告騎乘三輪車，沿嘉義縣新港
      鄉月眉村村內由南左轉往西方向駛來，被告丁○○因閃避
      及煞車不及以致其自小客車車頭撞及該三輪車左後輪，原
      告因此倒地受有雙側股骨骨折、左腳第1趾外傷性截肢、
      頭部外傷併輕度腦震盪及低血溶性休克，目前髖關節屈曲
      伸展肌力均2分，運動機能障礙達2分，已達嚴重減損一肢
      機能程度之傷害，有華濟醫院95年3月1日診斷證明書、95
      年長庚紀念醫院嘉義分院嘉字第01154號函在卷可佐。按
      過失傷害不法侵害他人權利者，負損害賠償責任，被告丙
      ○○係車主，亦應負責。
（二）茲將請求項目及金額分敘於下：
   1、醫療費用：原告於95年2月4日被送往嘉義華濟醫院急救期
      間開刀計支出新台幣（下同）208,000元。
   2、看護費用部分：查原告於95年2月4日18時20分送往醫院急
      救，由醫師診斷原告今後需專人長期看護，有診斷證明書
      5份可證。依94年台灣閩南地區女性活存平均年齡為84歲
      ，原告以此類推其仍須長期看護10年之久，查每日看護費
      用為2千元（原告以前揭費用3分之1折算），每年看護費
      用為24萬元，5年計120萬，基此，爰請求看護費120萬元
      。
   3、精神慰撫金部分：原告這種生不如死的日子，精神煎熬實
      苦不堪言，事故發生至今，被告等均置之不理的態度更令
      人心痛之至，爰請求慰問金每月3,200元，以存活5年計算
      ，爰請求109,000元。
（三）強制汽車責任險保險金部分，原告已申請領得76,277元，
      並此說明。
（四）爰依侵權行為規定請求損害賠償，並聲明：1、被告應給
      付原告160萬元及自起訴狀繕本送達翌日起至清償日止按
      年息百分之5計算之利息。2、訴訟費用由被告負擔。3、
      願供擔保，請准宣告假執行。
二、被告丙○○則以：對原告起訴事實沒有意見，對損害賠償金
    額則未表示意見；同意賠錢，但希望可以分期付款。
三、被告丁○○未於言詞辯論期日到場，亦無提出書狀為何聲明
    、陳述。
四、被告丁○○明知駕照已被吊銷無照駕駛，卻於95年2月4日18
    時20分許，酒後借用被告丙○○所有車牌號碼3659-KP號自
    用小客車，沿嘉義縣新港鄉嘉166線公路由東往西方向行駛
    ，行經嘉義縣新港鄉月眉村嘉166線公路25公里處時，未注
    意車前狀況，以隨時採取必要之安全措施，並以至少時速65
    公里以上超速行駛，適有原告騎乘三輪車，沿嘉義縣新港鄉
    月眉村村內由南左轉往西方向駛來，被告丁○○因閃避及煞
    車不及以致其自小客車車頭撞及該三輪車左後輪，原告因此
    倒地受有雙側股骨骨折、左腳第1趾外傷性截肢、頭部外傷
    併輕度腦震盪及低血溶性休克，目前髖關節屈曲伸展肌力均
    2分，運動機能障礙達2分，已達嚴重減損一肢機能程度之傷
    害，有華濟醫院95年3月1日診斷證明書、95年長庚紀念醫院
    嘉義分院嘉字第01154號函在卷可佐，並為被告丙○○所不
    爭執。且被告丁○○經合法通知，未於言詞辯論期日到場，
    亦未提出任何書狀爭執，依民事訴法第280條第3項之規定，
    已視同自認。其次，被告丁○○亦因此一過失傷害經法院判
    處有期徒刑7月確定，此經調閱96年交上易字第163號卷查明
    無誤。是核上足認原告之主張為真正。
五、按酒後駕車肇事之概然性其高，被告丙○○既已成年，對此
    一社會之經驗法則當為其所明知。被告丙○○於被告丁○○
    酒後，將其所有車輛供被告丁○○駕駛，而肇致本件車禍，
    致原告受傷，其有過失甚明。次按因故意或過失，不法侵害
    他人之權利者，負損害賠償責任。故意以背於善良風俗之方
    法，加損害於他人者亦同。又不法侵害他人之身體或健康者
    ，對於被害人因此喪失或減少勞動能力或增加生活上之需要
    時，應負損害賠償責任。又不法侵害他人之身體、健康、名
    譽、自由、信用、隱私、貞操，或不法侵害其他人格法益而
    情節重大者，被害人雖非財產上之損害，亦得請求賠償相當
    之金額。其名譽被侵害者，並得請求回復名譽之適當處分。
    民法第184條第1項、第193條第1項、第195條第1項分別定有
    明文。被告2人既有於上開時地過失傷害原告之行為，從而
    原告對被告2人請求賠償，自屬有據。爰就原告各項請求是
    否有理由，分述如下：
（一）醫療費用：按全民健康保險法第82條規定：保險對象因汽
      車交通事故，經本保險提供醫療給付者，本保險之保險人
      ，得向強制汽車責任保險之保險人代位請求該項給付。是
      依全民健康保險提供醫療給付者，該項醫療費用請求權，
      已法定移轉予中央健康保險局。柯○姿係依全民健保身分
      就醫，依前開說明，由全民健康保險局所提供之醫療給付
      部分，自不得再向對造請求（最高法院93年度台上字第
      1159號判決參照）。是原告所支付之醫療費用若已由全民
      健康保險局支付部分，自不得再向被告請求。經查，原告
      因被告之過失行為，導致原告傷害，先後至華濟醫院急診
      開刀、門診，共支出人工代用骨12萬元，其實際自行出支
      之醫藥費為46,837元，以上有收據影本可證。其由已由健
      康保險局所提供之醫療給付部分，即不得再向被告請求，
      又另自行購買之維骨力4,000元部分是否為醫療上所必要
      ，未見原告舉證，是此部分不應准許。核上原告可請求之
      醫藥費為166,837元（12萬+46,837）。
（二）看護費用：原告因車禍後其頭部外傷，腦挫傷後遺症，意
      識障礙，行動不便，需長期專人看護，此有華濟醫院醫院
      96年3月12日之診斷證明書可證。依此足證原告因車禍受
      傷開刀出院確屬長期需人看護。又原告為25年6月21日生
      ，此有診斷證明書可證，原告於95年2月4日車禍受傷為69
      歲，依94年台灣閩南地區女性活存平均餘命為16.48年。
      而原告請求10年之看護費，並以每日看護費用2千元之3分
      之1折算，並無不當。合計每年看護費用為243,333元（
      365×2000÷3=243333，元以下4捨5入，以下同）。原告
      請求10年之看護費，依霍夫曼計算法扣除中間利息，原告
      所得請求之看護養費用為2,014,379元{計算式：年別5%複
      式霍夫曼計算法（第一年不扣除中間利息），其計算式為
      ：[2 43333*8.00000000（此為應受看護10年之霍夫曼係
      數）]=0000000}。是原告請求120萬元之看護費並無不當
      ，應全部准許。
（三）精神慰撫金：原告現年69歲，國小畢業，先前係從事散工
      ，有4名子女，喪偶，有幾坪土地，此為原告所自承（96
      年5月7日筆錄），被告丁○○為72年7月9日生，現年23歲
      ，有其刑事判決書年籍資料可證，被告2人均無財產，亦
      有財產資料可證。原告受傷腦部受損，雙側股骨骨折，行
      動不便，生活起居需人照料。本院參酌兩造上述之身分、
      地位、經濟能力，被告犯後未與原告和解，以及原告所受
      之傷害非輕等情，認原告請求精神慰撫金109,000元為適
      當，應全部准許。
六、綜上，原告可請求金額共1,475,837元（166,837+120萬+109
    ,000）。末按保險人依本法規定給付之保險金，視為加害人
    或被保險人損害賠償金額之一部分；加害人或被保險人受賠
    償請求時，得扣除之。強制汽車責任保險法第32條定有明文
    。次按強制汽車責任保險法第32條之規定時，係因保險人之
    給付乃由於被保險人支付保險費所生，性質上屬於被保險人
    賠償責任之承擔或轉嫁，自應視為加害人或被保險人損害賠
    償金額之一部分，為避免受害人雙重受償，渠等於受賠償請
    求時，自得扣除之（最高法院94年度台上字第359號判決參
    照）。查原告因本件車禍事故領取強制汽車責任保險金76,2
    77元，為原告所自承，並有原告之存摺影本可證，揆諸前開
    說明，上開保險金應予以扣除。原告可得請求之費用為1,39
    9,560（1,475,837-76,277）。
七、復按給付有確定期限者，債務人自期限屆滿時起，負遲延責
    任。給付無確定期限者，債務人於債權人得請求給付時，經
    其催告而未為給付，自受催告時起，負遲延責任。其經債權
    人起訴，或依督促程序送達支付命令，與催告有同一之效力
    。民法第229條第1、2項分別定有明文；又遲延之債務，以
    支付金錢為標的者，債權人得請求依法定利率計算之遲延利
    息。但約定利率較高者，仍從其約定利率；而應付利息之債
    務，其利率未經約定，亦無法律可據者，週年利率為百分之
    5。亦為同法第233條第1項及第203條所明定。本件原告請求
    被告應賠償之金額，並未定有給付之期限，原告請求自起訴
    狀繕本送達被告之翌日起，按年息百分之5計算之利息，並
    未逾上開規定之範圍，自無不合。又原告上開訴狀繕本係於
    95年8月4日送達被告丁○○收受，於96年1月6日送達被告丙
    ○○收受，有送達回證附卷可稽。從而，原告本於侵權行為
    損害賠償請求權之法律關係，請求被告2人給付1,399,560元
    ，及被告丁○○自起訴狀繕本送達翌日即95年8月5日起至清
    償日止，被告丙○○自起訴狀繕本送達翌日即96年1月7日起
    至清償日止，均按年息百分之5計算之利息部分，為有理由
    ，應予准許。原告逾上開範圍之請求，為無理由，應予駁回
    。
八、原告陳明願供擔保請准宣告假執行，就其勝訴部分核無不合
    ，爰定相當之擔保金額准許之。其敗訴部分假執行之聲請，
    已失所附麗，應予駁回。
九、本案事證已臻明確，原告其餘主張陳述及所提之證據，均不
    影響本案判決，毋庸再予審酌，附此敘明。
十、訴訟費用裁判之依據：民事訴訟法第79條、第85條第1項。
中　　華　　民　　國　　96　　年　　6 　　月　　14　　日
                  民一庭法　官　馮保郎
以上正本係照原本作成
如對本判決上訴須於判決送達後20日內向本院提出上訴狀
中　　華　　民　　國　　96　　年　　6 　　月　　15　　日
                            書記官　王立梅
